【裁判字號】    97,審訴,5396
【裁判日期】    980105
【裁判案由】    搶奪等
【裁判全文】
臺灣高雄地方法院刑事判決            97年度審訴字第5396號
公  訴  人  臺灣高雄地方法院檢察署檢察官
被      告  乙○○
                    （現另案於臺灣台南監獄執行中）
上列被告因搶奪等案件，經檢察官提起公訴（97年度偵字第
28319 號），本院依簡式審判程序審理，判決如下：
    主  文
乙○○犯搶奪罪，累犯，處有期徒刑壹年。又犯竊盜罪，累犯，
處有期徒刑肆月。又犯搶奪罪，累犯，處有期徒刑壹年貳月。應
執行有期徒刑貳年月。
    事  實
一、乙○○曾因竊盜、搶奪案件，經本院以94年度簡上字第362
    號、94年度訴字第1997號各判處有期徒刑10月、1 年10月確
    定，嗣以96年度聲減字第101 號裁定減刑並定應執行有期徒
    刑2 年1 月確定，於民國96年7 月16日執行完畢。因有吸毒
    惡習，意圖為自己不法所有，（一）於97年4 月22日下午4
    時50分許，在高雄縣鳳山市○○路靠近衛武營大門前，騎乘
    不詳車號之機車，自後接近行走中之丙○○，趁丙○○不及
    防備之際，徒手搶奪丙○○掛在脖子上之金項鍊1 條。（二
    ）於97年10月3 日下午5 時許，在高雄市○○區○○路9 巷
    13 號 前，見丁○○所有之車號XMX-787 號重型機車鑰匙未
    拔下，竟意圖為自己不法之所有而竊取之，以作為日後行搶
    之工具。（三）於97年10月4 日下午5 時許，在高雄縣鳳山
    市○○路高速公路涵洞前，騎乘上開竊得之XMX-787 號重型
    機車，趁甲○○騎乘機車停等紅燈不及防備之際，徒手搶奪
    甲○○掛在脖子上之金項鍊1 條，得手後騎車離去，適逢路
    人康茗勳聽聞甲○○之呼救而循線在巷弄間追捕，於同日下
    午5時30 分許，在高雄縣鳳山市○○路134 巷37號前與趕來
    之員警合力緝獲，乙○○在有偵查犯罪職權之機關尚不知何
    人搶奪琇茹之財物前，向承辦員警坦承前皆搶奪情事，自
    首並願接受裁判。
二、案經高雄縣政府警察局鳳山分局報告臺灣高雄地方法院檢察
    署檢察官偵查起訴。
    理  由
一、本件被告乙○○所犯搶奪、竊盜罪，為死刑、無期徒刑、最
    輕本刑為3 年以上有期徒刑以外之罪，其於準備程序進行中
    ，就被訴事實為有罪之陳述，經本院告知簡式審判程序之旨
    ，並聽取檢察官及被告之意見後，裁定進行簡式審判程序。
二、上開犯罪事實，業經被告乙○○於本院審理中坦承不諱，核
    與證人即被害人丙○○、丁○○、甲○○、證人康茗勳於警
    詢時證述相符，且有贓物認領保管單2 紙、查獲照片8 紙在
    卷可查，足認被告之自白與事實相符，足堪採信。從而，本
    件事證明確，被告犯行，應堪認定，應依法論科。
三、核被告就犯罪事實一、三所為，係犯刑法第325 條第1 項之
    搶奪罪；就犯罪事實二所為，係犯刑法第320 條第1 項竊盜
    罪。被告前因竊盜、搶奪案件，經本院以94年度簡上字第36
    2 號、94年度訴字第1997號各判處有期徒刑10月、1 年10
    月確定，嗣以96年度聲減字第101 號裁定減刑並定應執行有
    期徒刑2 年1 月確定，於96年7 月16日執行完畢有臺灣高等
    法院被告前案紀錄表1 份附卷可按，其於有期徒刑執行完畢
    後，5 年內故意再犯本件有期徒刑以上之罪，均為累犯，應
    依刑法第47條第1 項之規定，各加重其刑。被告於有偵查犯
    罪職權之機關尚不知何人搶奪丙○○之財物前，向承辦員警
    坦承於犯罪事實（一）之時地搶奪丙○○項鍊，經員警詢問
    丙○○而查悉，自首接受裁判，有被告警詢筆錄可參（警卷
    第3 頁），是被告此舉當認合於自首要件，爰依刑法第62條
    前段規定，就此部分減輕其刑，並先加後減之。被告所犯上
    開3 罪，時間有異，犯意各別，行為互殊，應予分論併罰。
    爰審酌被告犯後坦認犯行，態度尚可，惟其年輕力壯，身心
    健全，不思循正當途徑賺取金錢，為籌買毒品，竟竊取機車
    ，並以騎乘機車方式搶奪女子脖子間之項鍊，極易造成被害
    人因此脖子受傷或因此突發狀況而倒地，其行為不僅危害社
    會治安，且對於被害人之人身亦有高度之危害，惡性非輕，
    被害人甲○○、丁○○之財物均經查獲而取回，被害人丙○○之財物則已遭變賣等一切情狀，分別量處如主文所示之刑
    及定應執行刑。
四、至起訴意旨雖認被告一再以暴行方式強取財物，一犯再犯，
    品行惡劣，請求依竊盜犯贓物犯保安處分條例規定，諭知被
    告入勞動場所強制工作等語。惟竊盜犯贓物犯保安處分條例
    所適用之對象為竊盜犯及與竊盜案件有關之贓物犯；且刑法
    第90條與竊盜犯贓物犯保安處分條例條例第3 條第1 項規定
    諭知強制工作之保安處分，係本於保安處分應受比例原則之
    規範，使保安處分之宣告，與行為人所為行為之嚴重性、行
    為人所表現之危險性及對於行為人未來行為之期待性相當之
    意旨而制定，而由法院視行為人之危險性格，決定應否令入
    勞動處所強制工作，以達預預防之目的，最高法院91年度台
    上字第4625號判決意旨可資參照。被告本案所犯竊盜罪僅有
    一次，尚難以此遽認被告已有犯罪之習慣，或因遊蕩或懶惰
    成習而犯罪；又被告所犯上開竊盜罪，經本院所宣告應執行
    之刑，未逾竊盜犯贓物犯保安處分條例第2 條第4 項規定之
    1 年以上，自無適用竊盜犯贓物犯保安處分條例規定宣付保
    安處分之餘地。另被告雖有搶奪前科，業如前述，惟其於96
    年7 月16日執行完畢出監近1 年之97年4 月間，始再犯犯罪
    事實（一）之搶奪犯行，與犯罪事實（三）之搶奪犯行，亦
    距離約6 個月，業如上述，故難遽認被告有犯罪習慣或因遊
    蕩或懶惰成習而犯罪，且經本院科以主文所示之刑，應足以
    收矯治之效，爰不依刑法第90條之規定，為令其入勞動處所
    強制工作之保安處分之宣告，附此敘明。
據上論斷，應依刑事訴訟法第273 之1 第1 項、第299 條第1 項
前段，刑法第320 條第1 項、第325 條第1 項、第47條第1 項、
第62條前段、第51條第5 款，刑法施行法第1 條之1 ，判決如主
文。
本案經檢察官戊○○到庭執行職務。
中    華    民    國    98    年    1     月    5     日
                  刑事第七庭    法  官  梁淑美
以上正本證明與原本無異。
如不服本判決應於收受本判決後10日內向本院提出上訴書狀，並
應敘述具體理由，如未敘述上訴理由者，應於上訴期間屆滿後20
日內補提理由書狀於本院（均須按他造當事人之人數附繕本）「
切勿逕送上級法院」。
中    華    民    國    98    年    1     月    5     日
                                書記官  林豐富
附錄本案論罪科刑法條：
中華民國刑法第320條
（普通竊盜罪、竊佔罪）
意圖為自己或第三人不法之所有，而竊取他人之動產者，為竊盜
罪，處5 年以下有期徒刑、拘役或5 百元以下罰金。
意圖為自己或第三人不法之利益，而竊佔他人之不動產者，依前
項之規定處斷。
前二項之未遂犯罰之。
中華民國刑法第325條
（普通搶奪罪）
意圖為自己或第三人不法之所有，而搶奪他人之動產者，處6 月
以上5 年以下有期徒刑。
因而致人於死者，處無期徒刑或7 年以上有期徒刑，致重傷者，
處3 年以上10年以下有期徒刑。
第 1 項之未遂犯罰之。


司法院資訊處製作；財團法人民間司法改革基金會備份。
